【裁判字號】    97,抗,220
【裁判日期】    970918
【裁判案由】    請求減少買賣價金
【裁判全文】
臺灣高等法院臺南分院民事裁定  97年度抗字第220號
抗  告  人  乙○○
相  對  人  久誠建設股份有限公司
法定代理人  甲○○
上列當事人間因請求減少買賣價金事件，抗告人對於中華民國97
年7月2日台灣台南地方法院所為裁定（96年度訴字第948號），
提起抗告，本院裁定如下：
    主  文
抗告駁回。
抗告訴訟費用由抗告人負擔。
    理  由
一、抗告人抗告意旨略以：
    緣抗告人一時失誤，未在民事訴訟法第442條第2項裁定命補
    正期間內，繳納裁判費用而被原法院裁定駁回上訴。惟裁定
    主文第二項：「第二審訴訟費用由上訴人負擔」一節，認事
    用法顯有違誤。本件上訴權既被原法院裁定駁回，根本尚未
    進入第二審上訴之程序，何來第二審訴訟費用？更遑論判決
    當事人何方敗訴。按民事訴訟法第78條立法意旨，係指訴訟
    費用由敗訴一方當事人負擔而言，至於同法第95條之主旨，
    應與本案裁定終結無關，故原裁定主文第二項顯非適法。為
    此，抗告人提起抗告，請求將原裁定廢棄云云。
二、按向第二審法院上訴，依民事訴訟法第77條之13、及第77條
    之14規定，加徵裁判費10分之5，民事訴訟法第77條之16定
    有明文。又繳納裁判費為民事訴訟必備之合法要件，如未繳
    納裁判費經第一審法院裁定限期補繳，仍不於期間內補正者
    ，為上訴不合法，第一審法院應以裁定駁回之，復為民事訴
    訟法第442條第2項所明定。第二審程序因當事人對第一審裁
    判提起上訴而開始，原第一審法院依民事訴訟法第442條第2
    項規定以裁定命上訴人補繳裁判費，係代行第二審法院職權
    ，且為訴訟程序進行中所為之裁定，依同法第483條規定，
    不得抗告（最高法院81年台抗字第18號判例意旨參照）。
三、經查：
    本件請求減少買賣價金事件，抗告人不服原判決提起上訴，
    未繳納第二審裁判費，經原法院於民國（下同）97年6月11
    日，以裁定核定訴訟標的價額為新臺幣（下同）150萬元，
    應徵收第二審裁判費23,775元，並限抗告人於收受裁定後10
    日內繳納，逾期不繳即駁回上訴。該裁定已於97年6月13日
    送達抗告人，有該裁定書及送達證書附卷足稽（見原法院卷
    第159至160頁），抗告人至遲應於97年6月23日前補正繳費
    ，乃抗告人竟遲至97年7月2日原法院裁定駁回時，仍未依法
    補正繳費，其上訴為不合法，原法院為此裁定駁回抗告人之
    上訴，經核認事用法並無不合。抗告人抗告意旨略以原法院
    裁定主文第二項：「第二審訴訟費用由上訴人負擔」一節，
    認事用法顯有違誤云云，則揆諸上揭規定說明，第二審程序
    因抗告人對原判決提起上訴而開始，第一審法院依民事訴訟
    法第442條第2項規定以裁定命上訴人補繳裁判費，係代行第
    二審法院職權，又抗告人不於期間內補繳裁判費，第一審以
    民事訴訟法第442條第2項裁定駁回抗告人之上訴，並於主文
    裁定第二審訴訟費用由上訴人負擔，亦屬代行第二審法院職
    權，於法並無違誤，是抗告人所提抗告並無理由，應予駁回
    。
四、據上論結，應依民事訴訟法第495條之1第1項、第449條第1
    項、第95條、第78條，裁定如主文。
中    華    民    國    97    年    9     月    18    日
                  民事第四庭    審判長法  官  王惠一
                                      法  官  王浦傑
                                      法  官  蘇重信
上為正本係照原本作成。
不得抗告。
中    華    民    國    97    年    9     月    18    日
                                      書記官  陳嘉琍


司法院資訊處製作；財團法人民間司法改革基金會備份。
